臺灣基隆地方法院刑事判決　　　　　　　　　　　　　九十三年度訴字第一二七號
　　公　訴　人　臺灣基隆地方法院檢察署檢察官
　　被　　　告　丙○○　男　三.
右列被告因違反懲治走私條例案件，經檢察官提起公訴（九十二年度偵字第二六二四
號），本院判決如左：
    主      文
丙○○無罪。
    理      由
一、公訴意旨略以：被告丙○○明知大陸地區產製之花崗石係屬未經許可進口之管制
    物品，竟基於私運管制物品進口之犯意，先向不知情之宜洋工程有限公司（下稱
    「宜洋公司」）負責人簡秋明借牌，再藉由宜洋公司名義，於民國九十年二月二
    十一日（起訴書誤繕為九月二十一日），自香港地區進口二十尺（起訴書誤繕為
    四十尺）貨櫃乙只（櫃號：ＹＴＬＵ0000000號），夾藏大陸地區產製之
    花崗石重達一萬二千八百四十五公斤（起訴書誤繕為一萬七千二百二十七公斤）
    進入臺灣地區。嗣並於九十年二月二十七日，委託不知情之甲○○代為報關（報
    關單號碼：ＡＺ0000000000號），因認被告涉犯懲治走私條例第二條
    第一項之私運管制物品進口罪嫌云云。
二、按犯罪事實應依證據認定之，無證據不得認定其犯罪事實；又不能證明被告犯罪
    者，應諭知被告無罪之判決，刑事訴訟法第一百五十四條第二項、第三百零一條
    第一項分別定有明文。而事實之認定，應憑證據，如未發現相當證據或證據不足
    以證明，自不能以推測或擬制之方法，為裁判基礎（最高法院四十年臺上字第八
    六號判例）。再認定不利於被告之事實，須依積極證據，苟積極證據不足為不利
    於被告事實之認定時，即應為有利於被告之認定，更不必有何有利之證據（最高
    法院三十年上字第八一六號判例）；又所謂「積極證據足以為不利被告事實之認
    定」係指據為訴訟上證明之全盤證據資料，在客觀上已達於通常一般之人均不致
    於有所懷疑，而得確信被告確曾犯罪之程度，若未達到此一程度，而有合理懷疑
    之存在時，即無從為有罪之認定（最高法院七十六年臺上字第四九八六號判例）
    。申言之，認定犯罪事實所憑之證據，雖不以直接證據為限，間接證據亦包括在
    內，然而無論直接證據或間接證據，其為訴訟上之證明，須於通常一般之人均不
    致有所懷疑，而得確信其為真實之程度者，始得據為有罪之認定，倘其證明尚未
    達此一程度，而有合理之懷疑存在而無從使事實審法院得有罪之確信時，即應由
    法院為諭知被告無罪之判決（最高法院七十六年臺上字第四九八六號判例）；換
    言之，事實審法院倘已踐行完畢調查證據之程序後，仍無法形成「被告確有該當
    各該構成要件所欲處罰之構成要件事實」之確信時，即應依刑事訴訟法上「罪疑
    利益歸於被告（亦即，倘有懷疑則從被告之利益作解釋）」之證據法則，逕為被
    告有利之認定。
三、訊據被告丙○○固不否認本件經海關查獲間接限制進口之大陸產製花崗石材（尺
    寸均為１０Ｘ１０Ｘ６公分），重達一萬二千八百四十五公斤，均係其所購置等事實
    ，惟堅詞否認有何公訴人所指之私運管制物品進口之犯行，辯稱：上開大陸地區
    產製之花崗石材雖係伊於八十九年間向證人甲○○所訂購，然則，伊並未參與石
    材運輸進入臺灣地區之相關事宜，是伊就石材運輸進口乙事，一概不知；又伊與
    證人簡秋明素不相識，本次借牌進口非出於伊之授意；再者，伊向證人甲○○購
    置上開扣案石材之初，確實不知本件經海關查獲之大陸地區產製花崗石材（尺寸
    均為１０Ｘ１０Ｘ６公分），均屬間接限制進口之管制物品等語。公訴人認被告涉有
    本起犯行，則係以證人林松茂、簡秋明之證述及卷附之進口報關單、到貨通知單
    及基隆關稅局處分書為其論據。
四、經查：
  (一)本案大陸地區產製花崗石材（尺寸均為１０Ｘ１０Ｘ６公分）自香港地區運扺臺灣地
    區之後，行政院業已於九十年十一月二十九日，以臺九十財字第０六六五八九號
    函令公告，修正原懲治走私條例公告管制物品項目及其數額丙項本文及丙項第一
    款、第三款之規定，同時刪除原懲治走私條例公告管制物品項目及其數額丙項第
    四款及丁項之規定，並增訂丙項第五款之規定；嗣再於九十年十二月二十七日，
    以臺九十財字第０七五０八三號函令公告，自九十一年一月一日起，刪除原懲治
    走私條例公告管制物品項目及其數額丙項第一款之規定；其後，更於九十二年十
    月二十三日，以院臺財字第０九二００五六三三八號函令公告，增列原懲治走私
    條例公告管制物品項目及其數額丙項但書之規定。惟按刑法第二條所謂之「法律
    」變更及刑事訴訟法第三百零二條第四款所謂犯罪後之「法律」，均係指有關刑
    罰之法律變更而言，刑罰法令以外之法律變更及事實變更，均非此處之法律變更
    ，自無上開刑事法規之適用，行政院關於管制物品之變更公告，屬行政上為適應
    當時情形所為之事實變更，並非有關刑罰之法律有所變更，是其效力自僅及於公
    告以後之行為，而無溯及既往之效力（司法院大法官會議解釋第一０三號可資參
    照），準此，本案之大陸地區產製花崗石材（尺寸均為１０Ｘ１０Ｘ６公分）是否懲
    治走私條例所稱之「管制物品」？又本案有無懲治走私條例之適用？自仍應視本
    案花崗石材（尺寸均為１０Ｘ１０Ｘ６公分）進口當時，行政院就懲治走私條例管制
    物品項目及其數額之公告內容而定，合先說明。
  (二)扣案之花崗石材（尺寸為１０Ｘ１０Ｘ６公分；均未拋光），總重一萬二千八百四十
    五公斤，均屬大陸地區產製進口之事實，業據被告坦認在卷，且有基隆關稅局九
    十年第九００三二九號處分書、緝私報告（海調卷）、華岡船務公司製作之收費
    通知（海調卷附件七；該收費通知所載費用計算之最初起運港口為「廈門（ＸＩ
    ＡＭＥＮ）」，由此反推，本案貨物最初確係自大陸「廈門」地區裝櫃上船；從
    而，本案花崗石材應係來自大陸地區無誤）各乙件在卷可佐；又自本案卷附之進
    口報關單所載之內容以觀，本案大陸地區產製之花崗石材（尺寸為１０Ｘ１０Ｘ６公
    分；均未拋光）一萬二千八百四十五公斤，均係於九十年二月二十一日始行運抵
    臺灣地區（詳見進口報關單上所載之進口日期）。徵諸前揭說明，本案所應適用
    者，自係行政院於七十九年三月三十日，以臺七十九財字第０六一八一號函令公
    告之懲治走私條例公告管制物品項目及其數額之規定。惟查，本案大陸地區產製
    之花崗石材（尺寸為１０Ｘ１０Ｘ６公分；均未拋光），既非上開公告之甲項管制物
    品，亦非上開公告之乙項管制物品，然其總重量既已高達一萬二千八百四十五公
    斤，倘其確屬懲治走私條例所指之管制物品，則其必屬上開公告所列之丙項或丁
    項管制物品無疑。準此，本案首應審究者，闕為本件私運進口之大陸地區產製花
    崗石材（尺寸均為１０Ｘ１０Ｘ６公分；均未拋光），究屬上開公告丙項，抑係丁項
    所列管之對象？本院查：
  1.行政院於七十九年三月三十日，以臺七十九財字第０六一八一號函令公告之懲治
    走私條例公告管制物品項目及其數額，其中丙項第四款之管制物品係規定「一次
    私運『匪偽物品（大陸地區生產、製造、加工等之物品，有大陸地區文字或圖案
    之標誌，或雖無大陸地區文字或圖案之標誌而經鑑定確係大陸地區之物品者屬之
    ）』之一項或數項，其總額由海關比照緝獲時之完稅價格計算，超過新臺幣十萬
    元（外幣則按當時辦理外匯銀行買進價格折算）者，或重量超過一千公斤者」；
    而丁項之管制物品則係規定「自淪陷區（大陸地區）私運管制物品進入本國自由
    地區或自本國自由地區私運物品前往淪陷區，其所私運之物品，以管制物品論，
    除屬於甲項及乙項物品不限數額外，其餘以私運一項或數項，其總額由海關比照
    緝獲時之完稅價格計算，超過新臺幣十萬元或重量達一千公斤者，以管制進出口
    物品論」。由上開公告丙項及丁項之規範內容以觀，顯見丙項所指者，乃行為人
    所私運者，雖屬大陸地區所生產、製造、加工等之「匪偽物品」，然該等「匪偽
    物品」並「非」由本國如大陸等淪陷地區「直接」運往本國如臺灣等自由地區而
    言；至丁項所指者，則係行為人係「直接」自本國如大陸等淪陷地區私運物品進
    入本國如臺灣等自由地區之範圍內，或行為人「直接」自本國如臺灣等自由地區
    私運物品前往本國如大陸等淪陷地區之範圍內，則其所私運之物品，除屬於「甲
    項」及「乙項」之物品不限數額以外，其餘私運總額或由海關比照緝獲時之完稅
    價格計算，超過十萬元者，或其重量超過一千公斤者，以管制進出口物品論。
  2.茲本案花崗石材（尺寸均為１０Ｘ１０Ｘ６公分；均未拋光）雖均屬大陸地區產製進
    口，此業經本院認定如前所述，惟查，本案花崗石材（尺寸均為１０Ｘ１０Ｘ６公分
    ；均未拋光）自大陸地區裝船起運以後，是否即「直接」運抵臺灣地區乙節，顯
    有疑問！蓋自海調卷附件七收費通知單所載之事項以觀，本件海運運費計算之起
    始口港，雖已堪可認定為大陸地區之「廈門」口岸（詳見前述說明），而足認本
    件大陸地區產製花崗石材（尺寸均為１０Ｘ１０Ｘ６公分；均未拋光）最初必係自大
    陸「廈門」地區裝櫃上船無疑；然本案花崗石材之大陸地區出口商究屬何人？又
    本案花崗石材自大陸廈門地區裝櫃上船以後，自「廈門」起，至「香港」止，其
    運送之方式為何？再者，本案之花崗石材自大陸廈門地區裝櫃上船以後，曾否在
    香港地區轉換船舶或轉由其他船公司代為運送？換言之，本案花崗石材自「廈門
    」裝櫃上船時起，迄「香港」，至運抵臺灣「基隆」為止，是否均係委由相同之
    海運公司（船公司）代為運送？又是否自「廈門」裝櫃上船時起，即未曾換船或
    轉船接駁？凡此種種，卷內俱乏相關資料可供本院查考；參諸卷內所附之到貨通
    知單、京運公司（本件海運公司）製發之海運提單（詳見本院卷）、易豐船務公
    司（本件船公司在香港口岸之代理公司）製發之小提單，乃至證人甲○○所繕製
    之進口報關單，均係以「香港」為其起運港口之記載；並佐之證人乙○○於本院
    審理時，曾到庭結稱：本件大陸地區產製之花崗石材在大陸廈門地區裝櫃起運（
    依據上開收費通知之記載）後，可能在香港地區曾經換船（依據本案卷附之到貨
    通知單之記載）等語，本院因認本案所涉之大陸地區產製花崗石材（尺寸均為１０
    Ｘ１０Ｘ６公分；均未拋光），最初雖係在大陸「廈門」口岸裝櫃上船，然其在運
    抵臺灣地區以前，必曾在「香港」地區轉船或轉由其他海運公司代為運送無疑！
  3.按懲治走私條例第十二條，於八十一年修正時之立法理由略以：「『臺灣地區』
    與『大陸地區』之範圍，與臺灣地區與大陸地區人民關係條例（下稱「兩岸條例
    」）第二條第一款、第二款有關『臺灣地區』與『大陸地區』之定義完全相同，
    故何謂『臺灣地區』、『大陸地區』，上開二條例應為為相同之解釋」。茲香港
    地區雖已於八十六年七月一日回歸大陸政權，然徵諸香港澳門關係條例（下簡稱
    「港澳條例」）第一條第二項後段（但書）規定「臺灣地區與大陸地區人民關係
    條例，除本條例（港澳條例）有明文規定者外，不適之」；又同條例第二十四條
    第一項前段規定「中華民國船舶得依法令規定航行至香港或澳門」；同條例第二
    十四條第二項前段規定「香港或澳門船舶得依法令規定航行至臺灣地區」；及同
    條例第五十七條規定「臺灣地區與大陸地區直接通信、通航或通商前，得視香港
    或澳門為第三地」，顯見，港澳條例已將「香港及澳門」獨立於兩岸條例第二條
    第二款所定義之「大陸地區」範圍以外，而就此為特別之規定。參諸懲治走私條
    例、兩岸條例、乃至港澳條例，該等法規就所指之「大陸地區」範圍，均不宜為
    歧異之解釋，再佐之港澳條例已就「香港及澳門」地區，為自外於兩岸條例所稱
    「大陸地區」以外之特別規定，從而，懲治走私條例第十二條所指之「大陸地區
    」，自不應包括被視為「大陸地區」以外「第三地」之「香港及澳門」地區在內
    ；行政院大陸委員會九十年陸港字第九００五九八八號函亦同本院上開見解。
  4.本案所涉之大陸地區產製花崗石材（尺寸均為１０Ｘ１０Ｘ６公分；均未拋光），既
    經本院以前揭2.部分之論述，而認定其最初縱係在大陸「廈門」口岸裝櫃上船，
    惟其在運抵臺灣地區以前，既曾在「香港」地區轉船或轉由其他海運公司代為運
    案之起運口港，而非大陸地區之「廈門」口岸；參諸港澳條例就「香港及澳門」
    地區為兩岸條例所指「大陸地區」以外「第三地」特別規定之意旨，「香港」自
    應被排除在懲治走私條例第十二條所指「大陸地區」（淪陷區）範圍以外，則自
    「香港」地區轉運前揭大陸產製花崗石材至臺灣地區者，當非「直接」自本國如
    大陸等淪陷地區私運物品進入本國如臺灣等自由地區之範圍內可比，而查無前項
    公告丁項規定之適用。財政部基隆關稅局雖曾於九十三年三月十八日，以基普五
    字第０九三０一０二０九六號函覆本院略以：「本件大陸地區產製花崗石應適用
    前揭公告之丁項規定」等語，然其所持立論顯乏相適應之論據，本院自不予採信
    ；又檢察官起訴指稱被告涉嫌違反懲治走私條例第二條第一項之罪嫌，乃竟未具
    體指出本件涉案之大陸地區產製花崗石材究係行政院何時公告之何項管制物品，
    亦屬未洽。
  5.綜上所陳，本件經海關查扣在案之花崗石材（尺寸均為１０Ｘ１０Ｘ６公分；均未拋
    光），既係大陸地區產製後，經由「大陸地區」以外之第三地即「香港」地區起
    運進口，其重量復已達一萬二千八百四十五公斤，則其當屬行政院七十九年公告
    之丙項第四款管制物品，此乃情極灼然。
  (三)本件大陸地區產製之花崗石材（尺寸均為１０Ｘ１０Ｘ６公分；均未拋光）一萬二千
    八百四十五公斤，均係藉由宜洋公司之名義進口；又本件大陸地區產製之花崗石
    材，亦確係被告所出資購入等事實，固為被告所不否認，並經證人甲○○、簡秋
    明證述明確在卷；惟本案究係如被告辯稱：扣案大陸地區產製花崗石材（尺寸均
    為１０Ｘ１０Ｘ６公分；均未拋光）均係伊向證人甲○○買入，並非伊向宜洋公司借
    牌後自大陸地區進口等語，抑係如證人甲○○所稱：扣案大陸地區產製之花崗石
    材均係被告向宜洋公司借牌進口，伊只是代被告處理借牌及報關事宜云云，則顯
    然大有可疑！蓋本案被告與證人甲○○之立場，雖非截然對立，然由彼等歷來所
    為之陳述以觀，彼等之利害關係亦非趨於一致，而顯有相互推諉責任之嫌，是證
    人甲○○雖就「本案純係由被告向宜洋公司借牌進口，伊只是代被告處理借牌及
    報關事宜」等情節證述歷歷，然單憑證人甲○○之上開證述，自尚不足為被告前
    揭辯解均屬虛妄之推論。又被告此部分辯解成立或存在之可能性，因與本院後述
    (四)部分就被告主觀上認知有無錯誤乙節所為之論述，息息相關，是本院自應在判
    別被告之主觀犯意以前，就被告上開辯解存在之可能性，先予辯明。查：
  1.本案除證人甲○○以外，證人簡秋明雖亦曾於偵查中結稱：本件大陸地區產製花
    崗石材（尺寸均為１０Ｘ１０Ｘ６公分；均未拋光）之實際貨主，並非宜洋公司，宜
    洋公司僅係借牌予他人進口；又本件固係證人甲○○出面向伊借牌，惟證人甲○
    ○於借牌之時，曾表示是「劉先生」要借牌進口等語。然由證人簡秋明證述之情
    節以觀，證人簡秋明既未曾與所指之「劉先生」實際接觸，則證人簡秋明之證述
    內容，本已無從積極證明「本件借牌進口者，確屬本案被告」乙事！蓋證人簡秋
    明之證述內容，並無從排除「證人甲○○在被告表示要買入尺寸均為１０Ｘ１０Ｘ６
    公分（均未拋光）之大陸地區產製花崗石之後，自行以被告或劉先生名義，向證
    人簡秋明借牌進口」之可能。是證人簡秋明之證述內容，既不能增強證人甲○○
    證述內容之可信性，亦不能排除被告辯解成立或存在之可能性。況且，證人甲○
    ○與被告二人間，在本案中，並非全無利害關係，詳如前述，則證人甲○○轉知
    證人簡秋明「是『劉先生』要借牌進口」等語之目的何在，自已足以啟人疑竇！
  2.本案之報關作業，概係由證人甲○○代為處理，乃證人甲○○於警詢時竟陳稱：
    被告並未曾將報關所需之相關文件（例如：發票、裝箱單）交付與伊等語（海調
    卷九十年十一月六日調查筆錄），由此顯見，證人甲○○報關所需之相關資訊，
    均非來自於本案被告，此一情節，已迥異於一般單純受託報關之常態；姑不論本
    案大陸地區產製之花崗石材，是否如被告所指，均係證人甲○○自己在大陸地區
    進口，然自本案船務公司（船公司之代理公司）即華岡公司所製發之到貨通知單
    等文件記載之內容以觀，上開到貨通知單上之「收件人（ＴＯ）」欄處，除查有
    本案被告「丙○○」姓名之記載以外，更查有「林先生」之相關記載，由此相互
    勾稽以觀，堪認上開到貨通知單上所記載之「林先生」，應係證人甲○○，縱證
    人甲○○查無被告所指「自己進口本案大陸地區產製花崗石材」之情節，然其亦
    必曾與船務公司或大陸地區實際出貨人直接聯繫！蓋倘非如此，證人甲○○又如
    何能在被告未曾提出報關貨物相關資料之情形下，仍能得知必要之報關資料並進
    而如其所稱「為被告繕製報關單」以投單報關？上開到貨通知單收件人欄所記載
    之「林先生」，既可得確認為本案證人甲○○，則本件到貨確認之動作存在於證
    人甲○○與船務公司（或船公司）間之可能，即屬無從排除；茲本案證人甲○○
    既有可能是船務公司（或船公司）寄送到貨通知以確認到貨資料須否更正之對象
    ，則被告指稱「本案之海運貨主實係證人甲○○」乙節，即屬客觀而合理之懷疑
    ；蓋在一般海運實務上，船務公司（或船公司）只會向海運過程中之海運貨主（
    實際貨主）作到貨確認之動作；倘證人甲○○僅係單純為被告借牌，乃至單純為
    被告投單報關，則本案之船務公司（或船公司）又豈會向單純受託處理報關流程
    之證人甲○○確認到貨情況？由此情節以觀，被告辯稱：是證人甲○○在伊表示
    要購買上開大陸地區產製花崗石材之後，自己借牌進口等語，顯非全然無稽，且
    反較證人甲○○所證述之情節更為可信。
  3.本件海運承攬所採取之方式為「ＣＹ─ＣＹ」制；而所稱之「ＣＹ─ＣＹ」制，
    在海運實務上，乃指貨物在起運地，由託運人負責裝櫃，在目的地，則由收貨人
    負責拆櫃；換言之，海運貨主在貨物裝櫃之前，須親自前往驗貨（貨主若不前往
    驗貨，貨物則無法裝櫃上船），至海運公司則只是負責「櫃場」至「櫃場」間（
    貨物在出發地貨櫃場裝櫃上船以後，抵達目的地貨櫃港以前）之海上運送，而不
    代驗貨物，此實為海運實務歷來運作之方式，並據證人乙○○即華岡船務公司之
    經理於本院審理時到庭結證明確，且有京運公司（本件海運公司、船公司）製發
    之海運提單（本院卷）、華岡船務公司製發之到貨通知單在卷可憑。茲本件貨物
    在香港裝船之日期係「九十年二月十八日」，此有易豐船務公司（本件船公司在
    香港之港口代理公司）製發之小提單在卷（本院卷）可稽；則參之「香港」、「
    廈門」港口間之距離，以此回推本件貨物在大陸「廈門」裝櫃上船後之起運日期
    ，亦堪認本件貨物之海運貨主（實際貨主）應親自前往大陸「廈門」驗貨之日期
    ，必不可能早於九十年一月；換言之，倘被告係本件海運貨主，則其於九十年一
    月間某日起，至同年二月十八日止，應查有前往大陸「廈門」之驗貨紀錄，乃觀
    之偵查卷附之入出境查詢紀錄表所顯示之情節，被告於此段期間內，竟均在臺灣
    地區，而查無相關之入出境紀錄，由此顯見，被告於本件大陸地區產製花崗石材
    在大陸「廈門」港口裝櫃上船前，並無親往驗貨之舉措；此一情節雖無從證明被
    告確非本件大陸地區產製花崗石材之海運貨主（按：海運公司在「ＣＹ」櫃承攬
    制中，雖不代驗貨物，但海運貨主並非絕無委由海運公司以外之其他人代為驗貨
    之可能），然此至少可以說明被告大有並非本件海運貨主之可能性。
  4.被告曾向證人甲○○表示需購買二批（二個貨櫃）大陸地區產製花崗石材；而上
    開二批石材尺寸大小，分別為ＸＸ６公分（均未拋光）、１０Ｘ１０Ｘ６公分（
    均未拋光）；再者，被告向證人甲○○購買上開二批石材之目的，係為支應其景
    觀工程所需，且上開二批石材之價金總計約新臺幣（下同）二十五萬元；嗣上開
    價金經被告如數給付之後，證人甲○○確曾在被告之要求下，以宜洋公司（出賣
    人）之名義，用「鉦富營造股份有限公司」為抬頭（買受人）而開立二十五萬元
    之發票乙紙交付被告收受；另上開二批石材中，尺寸為１０Ｘ１０Ｘ６公分大小之石
    材，即屬本件經海關緝獲在案之扣案石材，至上開尺寸ＸＸ６公分之石材，
    則並未經海關以私運管制物品進口之名目查緝移送等事實，迭據被告敘明在卷，
    且為證人甲○○所不否認，並有被告提出之上開發票乙紙在卷（海調卷最後一頁
    ）足考。倘證人甲○○僅係單純代為借牌，乃至單純代為投單報關；證人簡秋明
    亦僅係單純借牌，則其等向被告所收取之手續費用，何以竟能高達數十萬元之譜
    ？由是項金額研判，證人甲○○、簡秋明所指單純借牌、報關之情節，均屬可疑
    ；證人甲○○於本院審理時，固係解釋稱：上開二十五萬元，實係被告變價向海
    關買回已經海關處分沒入，尺寸均為１０Ｘ１０Ｘ６公分大小之本案所涉之大陸地區
    產製花崗石材所支出之費用云云。惟設證人甲○○所言屬實，則證人簡秋明在證
    人甲○○之要求下，以宜洋公司（出賣人）之名義，用「鉦富營造股份有限公司
    」為抬頭（買受人）而開立二十五萬元之發票乙紙交付被告之舉措，更屬令人匪
    疑所思！蓋營業用發票一經開立，宜洋公司則須將該筆金額列入其營業盈收並依
    法納稅，試問單純借牌，或單純代人投單報關者，既無是項盈餘收入，則其又豈
    有甘願平白承擔此筆營業稅款之理？由此益徵，證人甲○○，乃至證人簡秋明所
    證述之內容，均查有悖於常情之處，而難以令人採信。
  5.綜上研析，證人甲○○、簡秋明之證述內容，因查與卷附事證不符，而不足以支
    持本院認同公訴人所為「本案係被告借牌進口」之推論；且由前揭情節以觀，本
    案顯然無從排除被告辯稱上開大陸地區產製花崗石材並非伊所借牌進口，而係證
    人甲○○借牌進口等情節成立或存在之可能性。準此，本院自應不待其他有利於
    被告之證據，而逕為被告是項辯詞可採之推論。
  (四)行政院臺七十九財字第０六一八一號函令公告之懲治走私條例公告管制物品項目
    及其數額，雖將匪偽物品（大陸地區生產、製造、加工等之物品，有大陸地區文
    字或圖案之標誌，或雖無大陸地區文字或圖案之標誌而經鑑定確係大陸地區之物
    品者屬之）列為丙項第四款之管制物品，然縱係如此，「匪偽物品」在前揭公告
    內容經行政院於九十年十一月二十九日修正以前，亦非一概不准運輸進口。蓋行
    政院依兩岸條例第三十五條第三項之規定，製頒有臺灣地區與大陸地區貿易許可
    辦法；而依臺灣地區與大陸地區貿易許可辦法第七條第一項第一款之規定，大陸
    地區物品，除主管機關（按：依臺灣地區與大陸地區貿易許可辦法第三條之規定
    ，本辦法之主管機關為「經濟部」，其業務由「經濟部國際貿易局辦理」）公告
    准許輸入項目及其條件之物品以外，不得輸入臺灣地區；準此，大陸地區產製物
    品能否輸入臺灣地區，其關鍵點乃在於是項物品是否業經主管機關即經濟部國際
    貿易局公告准許輸入。倘是項物品符合經濟部國際貿易局公告准許輸入之條件，
    則人民依法輸入是項物品之行為，自屬依法令之不罰行為；惟經濟部國際貿易局
    之此類大陸地區產製花崗石材之相關公告，實屬繁雜，且變動頻繁，苟非報關業
    者或以進出口石材為業者（以實際進出口石材為業者，而非僅係以進出口石材為
    公司登記營業項目而已），實難以期待行為人能就此類公告有完全之認識。茲依
    本院網路查詢所得之經濟部國際貿易局就本案所涉大陸地區產製花崗石材進口條
    件限制之相關公告內容，試分類說明如下：（以下均參見本院卷附之網路查詢資
    料；又下列「ＣＣＣ」編列號所表彰者，乃中華民國商品標準分類號列）
  1.大陸地區產製花崗石，倘其石材形狀被鑑別為供馬路或舖路用者，經濟部國際貿
    易局公告其編列號為ＣＣＣ六八０一．００．００．００─九。此類石材在八十
    八年十一月一日以前，經濟部國際貿易局並未特別公告進口限制（似指此類石材
    在八十八年十一月一日以前均能自由進口，而無特殊限制之規定）；惟自八十八
    年十一月一日以後，經濟部國際貿易局則就其能否進口多所設限，且迄今為止，
    是項公告內容亦歷經多次修正：
  (1)八十八年十一月一日起，至九十年六月十三日止，是項石材之進口條件限制如下
    ：（經（八八）貿字第八八八九二０五號公告）
    尺寸規格：「最長一邊公分至100公分，最短一邊１０公分至公分；厚３公分
      至公分」；
    加工程度：「表面積最大一面經過防滑處理，且任何一面不得拋光」；
    種類限制：長方砌石、緣石、扁平石之屬於天然石類物品；
    形狀不拘。
  (2)九十年六月十四日起，至九十年八月二十二日止，是項石材之進口條件均與(1)部
    分所列之相同，但增列開放「砂岩」製長方砌石、緣石、扁平石（經（
    九０）貿字第０九０二００二六０號公告）。
  (3)九十年八月二十三日起，至九十一年十二月十一日止，是項石材之進口條件均與
    (1)部分所列之及(2)部分增列之種類相同，但另增列開放「頁岩」製長方
      砌石、緣石、扁平石。
  (4)九十一年十二月十二日起，至九十三年三月七日止，是項石材之進口條件均與(1)
    部分所列之及(2)、(3)部分增列之種類相同，但另增列開放「大理石」製
    長方砌石、緣石、扁平石。
  (5)九十三年三月八日以後，是項石材之進口條件均與(1)部分所列之及(2)、
    (3)、(4)部分增列之種類相同，但另為是項石材進口已經不需事先簽證通過之規定
    公告。
  2.大陸地區產製花崗石，倘其石材形狀被鑑別「非」供馬路或舖路用者，經濟部國
    際貿易局又將其細分為下列二種而為不同之限制規定：
  (1)經石匠或雕刻家加工之石塊，經濟部國際貿易局公告其編列號為ＣＣＣ六八０二
    ．二三．００．００─一。此類石材係一律不准運輸進口。
  (2)非經石匠或雕刻家加工之石塊，經濟部國際貿易局就此類石材復細分為以下三種
    ：
    石塊為原石或僅係略加修整，經濟部國際貿易局公告其編列號為ＣＣＣ二五一
      六．一一．００．００─０。此類石材屬於准許輸入進口之項目（未設限）。
　  石塊用鋸或其他方法僅粗加切成長方形（包括方形）板塊，且其長、寬、高分別
      為一．五公尺、一公尺、０．五公尺或以上者，經濟部國際貿易局公告其編列號
      為ＣＣＣ二五一六．一二．一０．００─七。此類石材亦屬於准許輸入進口之
      項目（未設限）。
    石塊用鋸或其他方法僅粗加切成長方形（包括方形）板塊者，經濟部國際貿易局
      公告其編列號為ＣＣＣ二五一六．一二．九０．００─０。此類石材一律不准輸
      入（按：與之區別，似僅在石材經切割後之尺寸是否已達所列之尺寸已
      上；若未達所列之尺寸限制，則應依如部分之說明，不得運輸進口）。
    查本案被告購買之大陸地區產製花崗石材，依卷內事證所示情節研判，應係前述
    說明1.或2.之(2)部分所示之石材（本案石材雖無從確認其屬何類編列號，但至少
    可以確認不屬於前述說明2.之(1)部分所示之經石匠或雕刻家加工之石塊）；而由
    上開1.及2.之(2)部分之說明以觀，亦堪認本案所涉之大陸地區產製花崗石材，並
    「非」「絕對」不得輸入臺灣地區之物品；本案所涉之大陸地區產製花崗石材，
    既非完全不准輸入臺灣地區之物品，經濟部國際貿易局就此等物品得以進口所做
    之限制，又誠屬龐雜，詳如前述，其公告內容實難讓人一目了然，此參諸本院卷
    附之網路查詢資料即明；茲被告本身既非從事進口報關業者（本案之報關業者實
    係證人甲○○），亦查無資料顯示被告於本案發生之前，確有經常進出口上開石
    材之情事，參以本件被告僅係向證人甲○○採買石材（詳見本院前述(三)部分之認
    定），而查無實際參與石材進口之事證，則被告辯稱：伊於向證人甲○○購買尺
    寸均為１０Ｘ１０Ｘ６公分之大陸地區花崗石材之初，確實不知上開物品因尺寸上之
    限制而屬不准進口之管制物品等語，誠屬大有可能，而非全然無稽之詞可比。既
    然客觀上無從排除此一可能，本院自不待其他有利於被告之證據，而應逕為有利
    於被告之推論；被告在石材進口之尺寸上，既有可能因前揭因素而產生混淆、誤
    信或誤認，則被告就石材能否進口乙節，顯然已經發生容許構成要件之錯誤；從
    而，被告就本案所涉石材不准進口乙節，既然欠缺認識，而公訴人起訴所指之懲
    治走私條例第二條，復無過失犯之處罰明文，是縱認被告在向證人甲○○購買大
    陸地區產製花崗石材之初，就證人甲○○可能自大陸地區運輸進口本件扣案石材
    乙情，在主觀上應該有所認識，亦必因被告主觀上就本案所涉石材不符合准許進
    口之尺寸限制而為不准運輸進口之情節欠缺認知，而不能成立本罪。
  (五)綜上研析，本件既無法排除前述有利於被告之合理懷疑，則被告辯稱扣案石材均
    係伊向證人甲○○購買；又伊於購買石材之初，並不知扣案石材均屬不得進口之
    管制物品等語，即非屬無據。此部分之合理懷疑既無從排除，本院自應逕為有利
    於被告之認定，更不待其他有利於被告之證據。
五、綜上所陳，卷附事證既尚有前揭疑點，而尚未達到足以認定被告犯罪之程度；本
    院在職權調查之範圍以內，復查無其他積極證據足認被告確有檢察官所指之罪名
    ，徵諸首開說明，既不能證明被告犯罪，自應為被告無罪之諭知，以免冤抑！
據上論斷，應依刑事訴訟法第三百零一條第一項，判決如主文。
本案經檢察官張長樹到庭執行職務。
中      華      民      國      九十三      年      四      月  二十九  日
                                臺灣基隆地方法院刑事第四庭
                                    審判長  法  官  陳  志  祥
                                            法  官  王  福  康
                                            法  官  王  慧  惠
右正本證明與原本無異。
對於本件判決如有不服，應於收受送達後十日內，向本院提出上訴書狀，上訴於臺灣
高等法院，並按他造當事人之人數附具繕本。
                                            書記官  吳  麗  雲
中      華      民      國      九十三      年      四      月  二十九  日
